【裁判字號】    97,再抗,34
【裁判日期】    971231
【裁判案由】    確定執行費用額
【裁判全文】
臺灣高等法院臺中分院民事裁定  97年度再抗字第34號
再審聲請人  甲○○
再審相對人  乙○○○
再審相對人  丙○○
上列當事人間確定執行費用額事件，聲請人對於民國97年10月27
日本院97年度再抗字第23號確定裁定聲請再審，本院裁定如下：
    主  文
聲請駁回。
聲請費用由聲請人負擔。
    理  由
一、按民事訴訟法第496條第1項第1款所謂適用法規顯有錯誤，
    係指確定判決違背法規或現存判例解釋者而言，不包括漏未
    斟酌證據及認定事實錯誤之情形在內。次按民事訴訟法第49
    7條所謂就足以影響於判決之重要證物漏未斟酌，係指足以
    影響判決基礎之重要證物，雖在前訴訟程序業已提出，然未
    經確定判決加以斟酌，或忽視當事人聲明之證據而不予調查
    ，或就依聲請或依職權調查之證據未為判斷而言。又對於確
    定裁定聲請再審，非主張該裁定有民事訴訟法第496條第1項
    或第497條之情形者，不得為之，此觀同法第507條規定自明
    。又依民事訴訟法第507條準用同法第501條第1項第4款之規
    定，聲請再審應表明再審之理由，所謂表明再審理由，係指
    必須指明確定裁定有如何合於法定再審事由之具體情事，始
    為相當，倘僅泛言有何條款之再審事由，而無具體情事者，
    仍難謂已合法表明再審事由，其聲請即屬不合法，且毋庸命
    其補正，即得逕行駁回之。
二、本件聲請再審意旨略以：
  (一)原裁定消極不適用法規，有民事訴訟法第496條第1項第1款
    適用法規顯有錯誤之再審事由如下：
  1.土地測量費部分：97年再抗字第5號裁定忽略再審相對人就
    同一訴訟標的土地之測量費，係因再審相對人之過失而向再
    審聲請人重複求償二次之事實，侵害再審聲請人之財產權，
    違背憲法第15條所揭人民之財產權應予保障之規定，97年再
    抗字第5號裁定具有民事訴訟法第496條第l項第l款適用法規
    顯有錯誤再審事由之事實，惟原裁定竟然消極不適用憲法第
    15條之規定，將97年再抗字第5號裁定廢棄，而准對96年度
    抗字第620號確定裁定進行再審，原裁定消極不適用憲法第
    15條之規定，而具有民事訴訟法第496條第1項第1款適用法
    規顯有錯誤之再審事由。
  2.挖土機費用部分：原裁定對於本件強制執行是於96年10月ll
    日上午10時開始進行，至中午12時前全部執行完畢，執行時
    間只有2小時，再審聲請人應負擔此部分之費用，只有2小時
    之費用2,000元而已，但97年再抗字第5號裁定卻維持確定裁
    定，而核准再審相對人可將96年10月11日下午該挖土機為訴
    外人羅思彬開挖私人建築基礎之地中樑溝，而與本件強制執
    行完全無關之挖土機費用請求再審聲請人負擔，顯然沒有理
    由，再審聲請人已於97年5月1日提出之異議狀具體指出上情
    ，原裁定竟然消極不適用憲法第15條之規定，將97年再抗字
    第5號裁定廢棄，而准對96年度抗字第620號確定裁定進行再
    審，亦未說明再審聲請人何以在沒有義務之情況下，須負擔
    羅思彬上開開挖地中樑溝之費用，原裁定消極不適用憲法第
    15條之規定，而具有民事訴訟法第496條第1項第1款適用法
    規顯有錯誤之再審事由。
  3.工人費用部分：原裁定對於本件強制執行是於96年10月11日
    上午10時開始進行，至中午12時前前全部執行完畢，執行時
    間充其量只有2小時而已，再審聲請人所應負擔之工人費用
    只有2人、各2小時之費用總共為1,250元，但97年再抗字第5
    號裁定卻維持確定裁定，而核准再審相對人請求工人2人各
    工作一整天8小時之工資總共5,000元，非常不合理，再審聲
    請人已於97年5月1日提出之異議狀具體明確指出上情，惟原
    裁定竟然消極不適用憲法第15條之規定，將97年再抗字第5
    號裁定廢棄，並准許對96年度抗字第620號確定裁定進行再
    審，亦未說明再審聲請人何以須負擔再審相對人所浮報之工
    人費用之理由，即將再審聲請駁回，原裁定消極不適用憲法
    第15條之規定，而具有民事訴訟法第496條第1項第1款適用
    法規顯有錯誤之再審事由。
  4.廢棄物之清運費部分：原裁定對再審聲請人所應負擔之廢棄
    物清運費只有3,600元而已。但97年再抗字第5號裁定卻維持
    確定裁定，而核准再審相對人請求18,000元，顯然不合理，
    再審聲請人已於97年5月1日提出之異議狀具體明確指出上情
    ，惟原裁定竟然消極不適用憲法第15條之規定，將97年再抗
    字第5號裁定廢棄，並准許對96年度抗字第620號確定裁定進
    行再審，亦未說明再審聲請人何以須為羅思彬負擔與本件強
    制執行無關之廢土清運費之理由，即將再審聲請駁回，原裁
    定消極不適用憲法第15條之規定，而具有民事訴訟法第496
    條第1項第1款適用法規顯有錯誤之再審事由。
  5.警察出差費部分：原裁定對於再審相對人沒有提出警察出差
    費之收據，而且警察本就負有維護百姓安全之職責，當其接
    獲人民報案或政府機關要求而到達現場處理事故，防範民眾
    互毆打殺或集體械鬥，無論公、私事件均不可能向當事人收
    取出差費，所以警察機關接獲執行法院通知而於勘驗現場及
    強制執行當天各派遣2名警員到達現場維持秩序，防範兩造
    發生衝突，乃其職責範圍內之任務，不可能向再審相對人收
    取出差費，是以再審相對人私下縱有支付2,000元給到場警
    員充當出差費，乃屬其個人之行為，並非強制執行之必要費
    ，再審聲請人已於97年5月1日提出之異議狀具體明確指出上
    情，惟原裁定竟然消極不適用憲法第15條之規定，將97年再
    抗字第5號裁定廢棄，並准許對96年度抗字第620號確定裁定
    進行再審，亦未說明再審聲請人在法律上一律平等之憲法保
    障下、及沒有義務情況下，為何須受到不平等待遇、及財產
    不能受到憲法之保障，即將再審聲請駁回，原裁定消極不適
    用憲法第7、15條之規定，而具有民事訴訟法第496條第1項
    第1款適用法規顯有錯誤之再審事由。
  (二)原裁定對於足以影響裁判之重要證物漏未斟酌，有民事訴訟
    法第497條之再審事由，原裁定維持97年再抗字第5號確定裁
    定，對於再審聲請人於97年3月6日聲請再審狀中檢附之證據
    1至證據14，總共14項足以影響裁判之重要證物，均未斟酌
    ，逕以再審聲請人僅泛言有何條款之再審事由，對於97年度
    再抗字第5號裁定究有合於民事訴訟法第496條第1項第1款、
    及同法第497條規定之具體情事未有敘明為由，將再審聲請
    人於97年5月1日之再審聲請指為不合法而予以駁回，顯具有
    民事訴訟法第497條之再審事由等語。
三、經查：再審聲請人對本院96年度抗字第620號確定裁定聲請
    再審，僅泛稱該確定裁定違背憲法第7條、或第15條保障人
    民平等權與財產權之規定，有民事訴訟法第496條第l項第l
    款適用法規顯有錯誤者之事由，核其聲請狀內所表明之再審
    理由，無非說明其對於本院96年度抗字第620號裁定不服之
    理由，對於該確定裁定究有如何合於民事訴訟法第496條第1
    項第1款規定之具體情事，則未敘明，本院97年度再抗字第5
    號確定裁定，乃認再審聲請人之聲請不合法，予以裁定駁回
    ，經核並無不合。又再審聲請人對本院97年度再抗字第5號
    確定裁定，再提起本院97年度再抗字第9號及97年度再抗字
    第23號再審聲請，仍僅泛稱該確定裁定有消極不適用民事訴
    訟法第91條、強制執行法第29條、及憲法第7條或第15條保
    障人民平等權與財產權之規定，有民事訴訟法第496條第l項
    第l款適用法規顯有錯誤者之事由，核其再審聲請所表明者
    ，仍係在說明其對於本院96年度抗字第620號確定裁定不服
    之理由，而對於本院97年度再抗字第5號確定裁定究有如何
    合於民事訴訟法第496條第1項第1款之具體情事，仍執陳詞
    而未據敘明，則本院97年度再抗字第9號、第23號先後駁回
    其再審之聲請，亦核無不合。而再審聲請人提起本件再審，
    仍以原裁定對其於97年3月6日提起本院97年再抗字第5號再
    審聲請時，所檢附之證1至證14之證物未為斟酌，即逕以裁
    定駁回，而認原裁定有消極不適用法規，有民事訴訟法第49
    6條第1項第1款適用法規顯有錯誤之再審事由云云，惟核再
    審聲請人上開所述，實質上仍在說明其對原法院96年度執聲
    字第25號、及本院96年度抗字第620號確定裁定，命其負擔
    上開項目之執行費用額不服之理由，而對於本院97年度再抗
    字第9號、第23號確定裁定究有如何合於民事訴訟法第496條
    第1項第1款、及同法第497條規定之再審具體情事，仍未據
    敘明，依上開說明，其聲請自非合法，應予駁回。
四、據上論結，本件再審聲請為不合法，依民事訴訟法第507條
    、第502條第1項、第95條、第78條裁定如主文。
中    華    民    國    97    年    12    月    31    日
                  民事第五庭    審判長法  官  林陳松
                                      法  官  古金男
                                      法  官  鄭金龍
以上正本係照原本作成。
不得抗告。
                                      書記官  陳振海
中    華    民    國    98    年    1     月    5     日
                                                      Ａ


司法院資訊處製作；財團法人民間司法改革基金會備份。
